【裁判字號】    98,訴,1340
【裁判日期】    980825
【裁判案由】    違反毒品危害防制條例
【裁判全文】
臺灣彰化地方法院刑事判決              98年度訴字第1340號
公  訴  人  臺灣彰化地方法院檢察署檢察官
被      告  甲○○
                    現於臺灣彰化監獄執行中
上列被告因違反毒品危害防制條例案件，經檢察官提起公訴（98
年度毒偵字第1521號），因被告於準備程序中為有罪之陳述，經
合議庭裁定由受命法官依簡式審判程序進行審理，判決如下：
    主  文
甲○○施用第一級毒品，累犯，處有期徒刑柒月。
    事  實
一、甲○○前曾因施用毒品案件，經本院裁定送強制戒治後，於
    民國90年2 月20日執行完畢釋放。又於上開強制戒治處分執
    行完畢釋放後5 年內之91年間，因施用第一、二級毒品案件
    ，經臺灣高等法院台中分院於93年1 月1 日以92年度上訴字
    第1827號判決各判處有期徒刑1 年、7 月，定應執行刑為有
    期徒刑1 年4 月確定。再於94年12月初某日起至95年5 月10
    日下午1 時許止，因施用第一級毒品案件，經本院於95年7
    月3 日以95年度訴字第589 號判決判處有期徒刑1 年8 月確
    定；另於96年1 月22日，因施用第一、二級毒品案件，經臺
    灣雲林地方法院以95年度訴字第894 號判決各判處有期徒刑
    1 年2 月、8 月，定應行刑為有期徒刑1 年8 月確定；嗣上
    開案件經減刑並定應執行刑為有期徒刑1 年8 月，入監執行
    後，於97年4 月29日縮短刑期執行完畢。詎其仍不知警惕，
    復基於施用第一級毒品海洛因之犯意，於98年4 月21日下午
    8 時許，在其位於彰化縣和美鎮○○路616 巷34號住處，以
    將海洛因攙水後再以針筒注射之方式，施用第一級毒品海洛
    因一次。嗣於98年4 月23日下午6 時36分許，因毒品案件至
    彰化縣芳苑分局二林分駐所接受員警詢問，其遂坦承施用第
    一級毒品海洛因之犯行，並同意員警採集其尿液送驗，結果
    呈現嗎啡陽性反應，始知上情。
二、案經彰化縣警察局芳苑分局報請臺灣彰化地方法院檢察署檢
    察官偵查後起訴。
    理  由
一、上開事實，業據被告甲○○於本院審理時坦承不諱，且被告
    於98年4 月23日為警採集之尿液，經送詮昕科技股份有限公
    司檢驗結果，確呈可待因及嗎啡陽性反應，此有尿液採集驗
    同意書、彰化縣警察局芳苑分局委託檢驗尿液代號與真實姓
    名對照認證單、應受尿液採驗人到場採尿名冊及詮昕科技股
    份有限公司出具之濫用藥物尿液檢驗報告各1 份等附卷可稽
    ，被告自白核與事實相符。
二、按毒品危害防制條例於92年7 月9 日修正公布，自93年1 月
    9 日施行，其中第20條、第23條將施用毒品之刑事處遇程序
    ，區分為「初犯」及「五年內再犯」、「五年後再犯」。依
    其立法理由之說明：「初犯」，經觀察、勒戒或強制戒治後
    ，應為不起訴處分或不付審理之裁定；經觀察、勒戒或強制
    戒治執行完畢釋放後，「五年內再犯」者，因其再犯率甚高
    ，原實施之觀察、勒戒及強制戒治既已無法收其實效，爰依
    法追訴或裁定交付審理。至於經觀察、勒戒或強制戒治執行
    完畢釋放後，「五年後再犯」者，前所實施之觀察、勒戒或
    強制戒治已足以遮斷其施用毒品之毒癮，為期自新及協助其
    斷除毒癮，仍適用「初犯」規定，先經觀察、勒戒或強制戒
    治之程序。從而依修正後之規定，僅限於「初犯」及「五年
    後再犯」二種情形，始應先經觀察、勒戒或強制戒治程序。
    倘被告於5 年內已再犯，經依法追訴處罰，縱其第3 次（或
    第三次以上）再度施用毒品之時間，在初犯經觀察、勒戒或
    強制戒治執行完畢釋放5 年以後，已不合於「五年後再犯」
    之規定，且因已於「五年內再犯」，顯見其再犯率甚高，原
    實施觀察、勒戒或強制戒治，已無法收其實效，即應依該條
    例第10條處罰（最高法院95年第7 次刑事庭會議決議參照）
    。查本件被告前曾因施用毒品案件，經本院裁定送強制戒治
    後，於90年2 月20日執行完畢釋放；又於上開強制戒治處分
    執行完畢釋放後5 年內之91年間，因施用第一、二級毒品案
    件，經臺灣高等法院台中分院於93年1 月1 日以92年度上訴
    字第1827號判決各判處有期徒刑1 年、7 月，定應執行刑為
    有期徒刑1 年4 月確定；再於94年12月初某日起至95年5 月
    10日下午1 時許止，因施用第一級毒品案件，經本院於95年
    7 月3 日以95年度訴字第589 號判決判處有期徒刑1 年8 月
    確定；此有臺灣彰化地方法院檢察署刑案資料查註紀錄表及
    臺灣高等法院被告前案紀錄表等在卷可憑，是本件被告並不
    合於「五年後再犯」之規定，揆諸上開說明，被告所為已符
    合毒品危害防制條第23條第2 項之所定之追訴要件，並無「
    初犯」規定之適用，自毋須再重新施予觀察、勒戒之處遇程
    序，而應直接訴追處罰。從而，本件被告施用第一級毒品之
    犯行明確，自應依法論科。
三、按海洛因係毒品危害防制條例所定之第一級毒品，不得非法
    施用。核被告所為，係犯毒品危害防制條例第10條第1 項之
    施用第一級毒品罪。其為供施用第一級毒品而持有該級毒品
    之低度行為，應為施用之高度行為所吸收，不另論罪。又被
    告有上開事實欄所載之前科紀錄，有臺灣高等法院被告前案
    紀錄表、臺灣彰化地方法院檢察署刑案資料查註紀錄表各1
    份在卷可憑，其於有期徒刑執行完畢後，5 年內故意再犯本
    案有期徒刑以上之罪，累犯，應依刑法第47條第1 項之規定
    加重其刑。爰審酌被告之素行、犯罪之動機、目的、施用毒
    品係戕害自身健康、施用海洛因1 次之手段、所生危害及犯
    罪後之態度等一切情狀，就其所為上開施用第一級毒品犯行
    ，量處如主文所示之刑，以示懲儆。
據上論斷，應依刑事訴訟法第273 條之1 第1 項、第299 條第1
項前段，毒品危害防制條例第10條第1 項，刑法第11條前段、第
47條第1 項，判決如主文。
本案經檢察官鄭少到庭執行職務。
中    華    民    國    98    年    8     月    25    日
                  刑事第六庭          法  官  鮑慧忠
以上正本證明與原本無異。
如不服本判決應於收受判決後10日內向本院提出上訴書狀，並應
敘述具體理由；其未敘述上訴理由者，應於上訴期間屆滿後20日
內向本院補提理由書 (均須按他造當事人之人數附繕本)「 切勿
逕送上級法院」。
中    華    民    國    98    年    8     月    25    日
                                      書記官  陳秀娟
附錄本案論罪科刑法條全文：
毒品危害防制條例第10條
施用第一級毒品者，處 6 月以上 5 年以下有期徒刑。


司法院資訊處製作；財團法人民間司法改革基金會備份。
